高雄高等行政法院簡易判決　　　　　　　　　　　　九十二年度簡字第四０九號
　　原　　　告　沅建企業有限公司
　　代　表　人　甲○○　董事
　　訴訟代理人　丁○○
　　被　　　告　屏東縣政府
　　代　表　人　乙○○　○○
　　訴訟代理人　丙○○
右當事人間因空氣污染防制法事件，原告不服行政院環境保護署中華民國九十二年十
月二十一日環署訴字第○九二○○六一五八二號訴願決定，提起行政訴訟。本院判決
如左：
　　主  文
原告之訴駁回。
訴訟費用由原告負擔。
    事實及理由
一、緣原告所有九Ｈ－九七六號自用大貨車（下稱系爭大貨車），於民國（下同）九
    十二年四月十六日十時二分許行經屏東縣里港鄉台三線四二九．五公里處（里港
    往九如方向），經被告所屬環境保護局稽查人員攔車採取箱內之柴油樣品，委託
    台旭環境科技中心股份有限公司（下稱台旭公司）進行檢驗分析，結果柴油含硫
    量為○．四四一％，已超過車用汽柴油成分及性能管制標準所定限值（○．○三
    五％）。案經被告審查，認原告所有車輛使用之柴油不符中央主管機關所定柴油
    成分標準，違反空氣污染防制法第三十六條第一項規定，乃依同法第六十四條前
    段規定裁處原告新台幣（下同）七萬五千元罰鍰。原告不服，提起訴願，遭決定
    駁回，遂提起本件行政訴訟。
二、原告起訴主張略以：按行政官署對於人民有所處罰，必需確實證明其違法事實，
    倘不能確實證明違法事實之存在，其處罰即不能認為合法，改制前行政法院三十
    九年判字第二號著有判例。原告所有系爭大貨車使用之柴油均係向合法加油站購
    置，且並未自行添加未符合標準之油料，或以不正當方法加油，其所抽檢之油料
    含硫量超過管制標準，應追究加油站業者，而非處罰車輛所有人；並被告之裁罰
    亦屬過重，聲明求為判決訴願決定及原處分均撤銷。被告則以：原告所有系爭九
    Ｈ－九七六號大貨車於九十二年四月十六日行經屏東縣台三線四二九．五公里處
    （里港往九如方向），經被告所屬環境保護局路邊攔查，進行使用中車輛柴油含
    硫量採樣，該局採樣當時皆依行政院環境保護署（下稱環保署）「車用柴油採樣
    標準作業程序」執行，先用待採油品流過採樣器，並另用容器承接，再正式採樣
    ，確保不受污染。並將採樣送請環保署認可之油品檢測公司台旭公司檢驗，檢驗
    結果含硫量為○‧四四一％超過法定標準值○‧○三五％，顯已違反空氣污染防
    制法第三十六條第一項之規定。原告雖主張其柴油皆由司機全權處理，並於合格
    之加油站加油，惟原告並未檢附加油之證明，且當日原告公司另一輛Ｚ四－一二
    六號車之檢驗報告亦不合格（檢驗值：○．四六二％），故是否所使用之柴油，
    於輸送、貯存過程中受污染，或自行添加未符合標準之燃料油或添加劑，或擅自
    於地下油行加油，抑或其他不可知情事，仍無違原告「使用」柴油含硫量超過標
    準值之事實。至「上市核准之加油站油品」有無經過環保機關之採樣、檢驗，或
    採樣「檢驗不合格」，核與本件違規事實係無直接因果關係，原告自應負「使用
    」柴油含硫量超過標準值之違規責任。次查被告所屬環境保護局所採樣之柴油送
    請台旭公司檢驗，而該公司為環保署認可之檢測機構（認可證字號：環署檢字０
    二七號），其檢測結果含硫量超過標準值之正確性，應無庸置疑；故原告「使用
    」柴油含硫量為○‧四四一％超過法定標準值○‧○三五％之違規事實明確，即
    應受罰，從而，被告斟酌環保署頒訂之「交通工具違反空氣污染防制法裁罰準則
    」裁處七萬五千元之罰鍰，並無不合。而聲明求為判決駁回原告之訴。
三、按「製造、進口、販賣或使用供交通工具用之燃料，應符合中央主管機關所定燃
    料種類之成分標準及性能標準．．．．．．第一項燃料種類及其成分標準、性能
    標準、．．．．．．．之管理辦法，由中央主管機關會商有關機關定之。」「違
    反第三十六條第一項．．．者，處使用人新臺幣五千元以上十萬元以下罰鍰．．
    ．．．．。」空氣污染防制法第三十六條第一項前段、第三項、第六十四條前段
    分別定有明文。又車用汽柴油成分及性能管制標準第二條第一項第二款及第四條
    分別規定：「本標準之專有名詞定義如下：一、．．．．．．二、柴油成分：指
    柴油之物理及化學性質，足以影響柴油引擎車輛污染排放者，包括硫含量及多環
    芳香烴含量等。」「柴油成分標準，如下表：硫含量○．○三五ｗｔ％，ｍａｘ
    ．．．」。查車用汽柴油成分及性能管制標準係環保署依據空氣污染防制法第三
    十六條第三項規定之授權所訂立關於製造、進口、販賣或使用供交通工具用之燃
    料之種類及成分標準之細節性及技術性事項，核與授權意旨相符，爰予援用。
四、經查：
（一）原告所有系爭大貨車，係於九十二年四月十六日由黃新庭駕駛，行經屏東縣里
      港鄉台三線四二九．五公里處（里港往九如方向），經被告所屬環境保護局稽
      查人員攔車採取箱內之柴油樣品，委託台旭公司進行檢驗分析，結果柴油含硫
      量為○．四四一％，已超過車用汽柴油成分及性能管制標準所定限值（○．○
      三五％）；並被告所屬環境保護局人員採樣當時皆依環保署「車用柴油採樣標
      準作業程序」執行，先用待採油品流過採樣器，並另用容器承接，再正式採樣
      ，以確保不受污染等情，則經被告陳明在卷，並有採證照片一張、柴油含硫量
      現場處理記錄表、油品樣品檢驗報告及處分書等影本附原處分卷可稽。而本件
      受委託執行檢驗之台旭公司係經環保署許可之檢驗測定機構（許可證字號：第
      ○二七號），並許可其從事「石油產品含硫量檢測」項目，依環保署公告之標
      準檢測方法－能量分散式Ｘ射線熒光光譜分析法（ＮＩＥＡ　Ａ四四三．七一
      Ｂ）執行檢測，亦經台旭公司油品樣品檢驗報告記載甚明，有該檢驗報告附原
      處分卷足按，故其檢驗結果自足作為被告處分之依據。是原告所有系爭大貨車
      所使用之柴油有不符中央主管機關所定柴油成分標準之違規事實，足堪認定。
（二）又按「人民違反法律上之義務而應受行政罰之行為，法律無特別規定時，雖不
      以出於故意為必要，仍須以過失為其責任條件。但應受行政罰之行為，僅須違
      反禁止規定或作為義務，而不以發生損害或危險為其要件者，推定為有過失，
      於行為人不能舉證證明自己無過失時，即應受處罰。」業經司法院釋字第二七
      五號解釋在案。另空氣污染防制法第三十六條第一項關於「製造、進口、販賣
      或使用供交通工具用之燃料，應符合中央主管機關所定燃料種類之成分標準及
      性能標準」之規定，係屬課予作為義務之法律強制規定，其處罰亦非以發生損
      害或危險為其要件，故於行為人不能舉證證明自己無過失時，即應推定其有過
      失。查系爭大貨車既為原告所有，則其對系爭大貨車所使用之油品，自應有符
      合法律強制規定作為義務，縱其加油係委由其所雇用之司機為之，然原告對司
      機之行為亦負有監督管理之義務，參諸民法第二百二十四條「使用人之故意或
      過失與自己之故意或過失負同一責任」規定之法理，原告自不得藉詞加油係司
      機個人之行為，而據為無過失之論據。另原告雖主張系爭大貨車係向合法加油
      站加油云云，然其並未能提出系爭大貨車於本件攔檢前係向何一合法加油站購
      油之證明；況原告訴訟代理人於本院九十三年三月二日審理期日亦自陳：「司
      機自己去加油，有錯雖是事實．．．．．．。」等語甚明，則原告縱無違反空
      氣污染防制法第三十六條第一項規定之故意，亦應推定其有過失甚明。再空氣
      污染防制法第三十六條第一項規範一定作為義務之對象包含車輛之使用人，是
      原告以本件係屬油品提供人之責任云云，亦有誤會，而不足取，併予敘明。
（三）又按行政院環境保護署九十二年一月八日環署空字第○九二○○○○四三七號
      令發布之「交通工具違反空氣污染防制法裁罰準則」第二條規定：「違反本法
      第三十六條規定，使用柴油不符合成分標準者，依下列規定處罰使用人．．．
      ．．．二、硫含量超過管制標準而未超過０．一ｗｔ％者，其為小型車每次處
      新台幣二萬元，其為大型車每次處新台幣五萬元。三、硫含量超過０．一ｗｔ
      ％以上者，其為小型車每次處新台幣三萬元，其為大型車每次處新台幣七萬五
      千元。」查此裁罰準則乃環保署本於中央主管機關之地位，對大量而易於發生
      之違反行政義務行為，為簡化個案行政裁量，所頒訂之行政規則，其內容已斟
      酌交通工具違反空氣污染防制法之個別情節程度，於法律規定範圍內分別訂定
      裁罰內容，並未逾越其裁量權，亦無過當而濫用權力情事，故下級機關如無特
      別理由，即不得違反該準則而為不同之處理。本件原告所有系爭大貨車既確有
      違反空氣污染防制法第三十六條第一項規定之行為，並原告就此違章行為復應
      推定其有過失，是被告斟酌原告所有系爭大貨車使用之柴油經檢驗之含硫量高
      達○．四四一％，已超過限值０．一％以上（限值為○．○三五％），乃依據
      空氣污染防制法第六十四條前段規定，並參酌交通工具違反空氣污染防制法裁
      罰準則，裁處原告七萬五千元罰鍰，即無裁量濫用之違法。故原告爭執本件裁
      罰過重云云，並無可採。
五、綜上所述，原告之主張，並無可採。被告以原告違反行為時空氣污染防制法第三
    十六條第一項規定，依同法第六十四條前段規定，並參酌交通工具違反空氣污染
    防制法裁罰準則第二條規定，對原告裁處七萬五千元罰鍰，即屬有據，訴願決定
    予以維持，亦無不合。原告起訴求為撤銷訴願決定及原處分，為無理由，應予駁
    回。又本件屬簡易事件，爰不經言詞辯論為之。
六、據上論結，本件原告之訴為無理由，依行政訴訟法第二百三十三條第一項、第一
    百九十五條第一項後段、第九十八條第三項前段，判決如主文。
中　　　華　　　民　　　國　　九十三　　年　　　三　　　月　　  九  　　日
                              高雄高等行政法院第一庭
                                          法      官　楊惠欽
右為正本係照原本作成。
如不服本判決，應於判決送達後二十日內向本院提出上訴書狀，其未表明上訴理由者
，應於提起上訴後二十日內向本院提出上訴理由書（須按對造人數附繕本）；如於本
判決宣示或公告後送達前提起上訴者，應於判決送達後二十日內補提上訴理由書（須
附繕本）。未表明上訴理由者，逕以裁定駁回。
提起上訴應預繳送達用雙掛號郵票七份（每份三十四元）。
中　　　華　　　民　　　國　　九十三　　年　　　三　　　月　　　九　　　日
　　　　　　　　　　　　　　　　          法院書記官　李怡緻
